臺灣高雄地方法院刑事判決　　　　　　　95年度訴字第4604號
公　訴　人　臺灣高雄地方法院檢察署檢察官
被　　　告　乙○○
指定辯護人　本院公設辯護人戊○○
上列被告因強盜等案件，經檢察官提起公訴（95年度偵字第
28715號），本院判決如下：
    主  文
乙○○共同意圖為自己不法之所有，而搶奪他人之動產，累犯，
處有期徒刑捌月；又共同意圖為自己不法之所有，以強暴至使不
能抗拒，而取走他人之物，累犯，處有期徒刑伍年陸月。應執行
有期徒刑陸年。
    事  實
一、乙○○前因恐嚇取財案件，經本院判決處有期徒刑2 年4 月
    ，甫於民國95年2 月22日執行完畢。詎其仍不知悔改，復與
    丁○○（經臺灣高雄地方法院檢察署檢察官另行通緝中）共
    同基於搶奪及強盜之犯意聯絡，2 人以丁○○於95年10月25
    日凌晨某時，在高雄縣林園鄉○○村○○○路2 巷34號前所
    竊取己○○所有、車牌號碼Q3-1952 號自小客車為犯罪工具
    ，於下列時、地搶奪及強盜他人財物：
    (一)於95年10月25日上午8 時5 分許，在屏東縣東港鎮○○○
    街14號前，由丁○○駕駛上開車輛尾隨騎乘機車之甲○○，
    待行經某處牆角電線桿後，由位於右前乘客座之乙○○乘甲○○不及防備之際，以身體探出車窗外之方式，搶奪甲○○
    放置於機車腳踏板上之帆布藍色手提袋1 只（內有新臺幣【
    下同】800 元、易利信牌手機1 具、浴巾及鋼琴教科書等物
    品），得手後2 人旋即駕車逃逸，並將搶得之現金朋分花用
    ，其餘所得之物則丟棄於屏東高屏大橋下方；(二)復於95年10
    月26日上午11時30分許，在高雄縣林園鄉○○路45、61巷間
    之大排水溝前，由乙○○駕駛上開車輛，以上開相同手法尾
    隨騎乘機車之丙○○，並由丁○○趁丙○○不及抗拒之際，
    下手奪取丙○○放置在機車腳踏板上之手提包1 只（內有現
    金1 萬6000元、健保卡、提款卡、手機、郵局及銀行之印鑑
    、存摺等物品），期間因丙○○將皮包掛在機車前方掛鉤上
    ，致一時未能得手，丁○○與乙○○見狀，為強取丙○○之
    皮包，爰將搶奪之犯意提升為強盜之犯意聯絡，由丁○○與
    反抗之丙○○發生拉扯，並由駕駛車輛之乙○○起身拉扯丙○○之頭髮並將汽車開動拖行丙○○，致丙○○因而受有手
    腳擦傷、左耳拉傷之傷害（傷害部分未據告訴），後丙○○
    因無法忍受疼痛無力抗拒而鬆手，乙○○與丁○○乃以此方
    式，施強暴於丙○○，至使不能抗拒，而強盜丙○○之皮包
    得手，得手後2 人旋即駕車逃逸，並將手提包內之現金朋分
    花用，其他物品則由丁○○取走。嗣因甲○○與丙○○記下
    車號後報警處理，警方於同年10月31日下午17時0 分許，在
    高雄縣林園鄉○○村○○街76號前，發現乙○○及丁○○正
    欲乘坐Q3-1952 號自小客車離去遂上前追捕，因而當場查獲
    乙○○，丁○○則趁隙逃逸。
二、案經高雄縣政府警察局林園分局報告臺灣高雄地方法院檢察
    署檢察官偵辦起訴。
    理  由
一、被告以外之人於審判外之陳述，雖不符刑事訴訟法第159 條
    之1 至第159 條之4 之規定，而經當事人於審判程序同意作
    為證據，法院審酌該言詞陳述或書面陳述作成時之情況，認
    為適當者，亦得為證據，同法第159 條之5 第1 項定有明文
    。本件證人即被害人己○○警詢之證述、證人即被害人甲○○、丙○○警、偵訊之證述及贓物認領保管單、扣押物品目
    錄表，雖均屬傳聞證據，然被告乙○○、辯護人及檢察官均
    同意作為證據，本院審酌該言詞及書面陳述作成之情況，核
    無違法取證或其他瑕疵，認為以之作為證據為適當，上開證
    人於審判外之陳述及相關證據資料，自得作為證據。
二、前揭犯罪事實業據被告乙○○於本院審理中自白不諱，就利
    用丁○○所竊得之自小客車為搶奪及強盜犯行之經過，核與
    證人己○○警詢之證述及證人甲○○、丙○○偵查中之證述
    均相符（分別見警卷第8 、11、14頁，偵卷第41頁），復有
    扣押物品目錄表1 份及贓物認領保管單1 紙附卷可考（見警
    卷第17頁、第25頁），是被告自白核與事實相符，應堪採信
    。本案事證明確，被告上開搶奪及強盜犯行，均堪認定。
三、按搶奪與強盜，雖同具不法得財之意思，然搶奪係乘人不備
    ，公然掠取他人之財物，如施用強暴脅迫，至使不能抗拒而
    取其財物或令其交付者，則為強盜罪，最高法院著有64年台
    上字第1165號判例可資參照。觀之本件被告乙○○與丁○○
    強取丙○○財物時，見丙○○緊抓皮包不放，即由丁○○與
    丙○○發生拉扯，被告乙○○更起身扯丙○○之頭髮，並發
    動車輛拖行丙○○，核其等所為，已脫離「趁被害人不及抗
    拒」之際而攫取財物之搶奪罪構成要件，再觀之本件被告乙○○及丁○○之所以取得財物，係因乙○○起身拉扯丙○○
    頭髮並強行發動小客車拖行之，致被害人因傷口疼痛無力抗
    拒而鬆手，堪認被告乙○○在搶奪行為外，更進一步實行強
    暴行為，並至使丙○○不能抗拒，可認被告2 人已將搶奪犯
    意提升為強盜犯意，並實施強盜行為甚明（最高法院92年度
    台上字第98號判決可資參照），是核被告乙○○所為，係犯
    刑法第325 條第1 項之搶奪罪與第328 條第1 項之強盜罪。
    其與丁○○間就前揭搶奪及強盜犯行，有犯意聯絡及行為分
    擔，均為共同正犯。其所犯搶奪及強盜2 罪，犯意各別，行
    為互殊，應分論併罰之。又其前因恐嚇取財案件，經本院判
    決處有期徒刑2 年4 月確定，甫於95年2 月22日執行完畢，
    有臺灣高等法院被告前案紀錄表1 份在卷可考（見本院卷第
    12 頁） ，其受有期徒刑執行完畢，5 年內故意再犯本件最
    重本刑為有期徒刑以上之罪，均為累犯，均依刑法第47條第
    1 項之規定加重其刑。爰審酌被告乙○○正值壯年，為滿足
    私慾，夥同共犯丁○○犯下搶奪犯行，並於被害人察覺而緊
    抓財物不放之際，更進而以強暴力奪取財物，造成被害人丙○○身心受創，嚴重影響社會治安，惟念其犯後坦承全部犯
    行等一切情狀，分別量處如主文所示之刑，並定其應執行刑
    ，以資儆懲。又被告乙○○雖明知其所搭乘用以實施搶奪、
    強盜犯行之自小客車，係共同被告丁○○於95年10月25日凌
    晨所竊得，仍基於持有贓物之犯意搭乘並駕駛前揭自小客車
    ，惟由於該部分犯罪事實未據公訴人載明於起訴書犯罪事實
    欄，應認未據起訴，本院爰不就該部分犯行予以論罪科刑，
    併此敘明。
據上論斷，應依刑事訴訟法第299 條第1 項前段，刑法第28條、
第325 條第1 項、第328 條第1 項、第47條第1 項、第51條第5
款，判決如主文。
中　　華　　民　　國　　96　　年　 　3　　月　 　1　　日
                  刑事第六庭    審判長法　官   曾逸誠
                                      法  官   李  蓓
                                      法  官   王  琁
上正本證明與原本無異
如不服本判決，應於判決送達後10日內，向本院提出上訴狀。
中　　華　　民　　國　　96　　年　　3 　　月　　1 　　日
                                      書記官   黃國忠
附錄本案論罪科刑法條全文：
中華民國刑法第325條
（普通搶奪罪）
意圖為自己或第三人不法之所有，而搶奪他人之動產者，處 6 月
以上 5 年以下有期徒刑。
因而致人於死者，處無期徒刑或 7 年以上有期徒刑，致重傷者，
處 3 年以上 10 年以下有期徒刑。
第 1 項之未遂犯罰之。
中華民國刑法第328條
（普通強盜罪）
意圖為自己或第三人不法之所有，以強暴、脅迫、藥劑、催眠術
或他法，至使不能抗拒，而取他人之物或使其交付者，為強盜罪
，處5 年以上有期徒刑。
以前項方法得財產上不法之利益或使第三人得之者，亦同。
犯強盜罪因而致人於死者，處死刑、無期徒刑或 10 年以上有期
徒刑；致重傷者，處無期徒刑或 7 年以上有期徒刑。
第 1 項及第 2 項之未遂犯罰之。
預備犯強盜罪者，處 1 年以下有期徒刑、拘役或 3 千元以下罰
金。
